【裁判字號】    96,交訴,6
【裁判日期】    970131
【裁判案由】    公共危險等
【裁判全文】
臺灣臺東地方法院刑事判決               96年度交訴字第6號
公  訴  人  臺灣臺東地方法院檢察署檢察官
被      告  丙○○
上列被告因公共危險等案件，經檢察官提起公訴（96年度偵字第
430號），本院判決如下：
    主  文
丙○○因過失傷害人，處有期徒刑伍月，減為有期徒刑貳月又拾
伍日；又駕駛交通工具肇事，致人受傷而逃逸，處有期徒刑壹年
陸月，減為有期徒刑玖月。應執行有期徒刑拾月。
    事  實
一、丙○○未領有汽車駕駛執照，於民國96年1月22日下午5時33
    分許，駕駛車牌號碼E7－8262號自用小客車沿臺東縣臺東市
    ○○街由西向東方向行駛，於行經臺東市○○街與知本路 3
    段74巷路口時，本應隨時注意車前狀況，隨時採取必要之安
    全措施，且依當時情形，又無不能注意之情事，竟疏於注意
    ，未留意前方車輛之動態，適其前方有乙○○騎乘車號 NJ9
    ─989號機車搭載其妹姚璇馨，由臺東市○○路○段74巷由北
    向南方同行駛，已越過上開知本路3 段74巷與西昌街路口中
    心線，其自小客車右前車頭不慎擦撞乙○○所駕駛之上開機
    車右後車身，造成乙○○、姚璇馨人車倒地，乙○○因此受
    有腦震盪之傷害，而姚璇馨則受有右足踝內踝閉鎖性骨折、
    右足踝外踝輾壓性損傷併撕裂性外傷及皮膚壞死之傷害。丙
    ○○明知汽車駕駛人駕駛汽車肇事致人受傷，應即採取救護
    或其他必要之措施，不得駛離，而其駕車不慎肇事致乙○○
    及姚璇馨倒地受傷後，竟另基於肇事逃逸之犯意，未下車將
    乙○○二人送醫，亦未報警或停留現場等待警方到場處理，
    逕行駕車逃離現場。嗣為警循線查獲，而悉上情。
二、案經告訴人乙○○、姚璇馨訴由臺東縣警察局臺東分局報請
    臺灣臺東地方法院檢察署檢察官偵查起訴。
    理  由
壹、程序方面：
一、本件被告丙○○所為不利於己之陳述，並無出於強暴、脅迫
    、利誘、詐欺、疲勞訊問、違法羈押或其他不正之方法，亦
    非違反法定障礙事由經過期間不得訊問或告知義務之規定而
    為，依刑事訴訟法第156條第1項、第158條之2規定，應認其
    有證據能力。
二、按被告以外之人於審判外之言詞或書面陳述，除法律有規定
    者外，不得作為證據；又被告以外之人於偵查中向檢察官所
    為之陳述，除顯有不可信之情況者外，得為證據，刑事訴訟
    法第159條第1項、第159條之1第2 項分別定有明文。本件證
    人即告訴人乙○○、姚璇馨於偵查中業經具結擔保其證詞之
    憑信性，其等向檢察官所為之證言，並無任何顯有不可信之
    情況，則其所為之證言，依上述規定，自有證據能力。
三、本件認定事實所引用之卷內其他卷證資料（包含臺東縣警察
    局道路交通事故現場圖、疑似道路交通事故肇事逃逸追查表
    各1紙、道路交通事故調查報告表、診斷證明書各2紙、現場
    照片及臺東市○○路監視器畫面翻拍照片共27張、本院勘驗
    筆錄及勘驗照片9張、臺東縣警察局臺東分局信警偵字第096
    0003643 號函及所附職務報告、監視器翻拍照片），並無證
    據證明係公務員違背法定程序所取得，且檢察官、被告於本
    院準備程序及審判期日時均表示無意見而不予爭執，且迄至
    言詞辯論終結前亦未再聲明異議，依刑事訴訟法第159條之5
    第1 項之規定，本件認定事實所引用之其他證據，均有證據
    能力。
貳、實體方面：
一、訊據被告固坦其無合格之汽車駕照，有於上開時間駕駛車牌
    號碼E7－8262號自用小客車經過臺東市○○街與知本路3 段
    74巷路口，惟矢口否認有何過失傷害及肇事逃逸犯行，辯稱
    ：其當時係為到知本代天府還票匭而行經該處，時速約15公
    里，在上開路口，有聽到車子「咚」的一聲，其有停車自車
    內向外前後左右查看，均未發現有人、車倒地或呼救之情況
    ，其以為沒事便駕車向前駛離，並無肇事逃逸之意圖云云。
    經查：
（一）證人乙○○於警詢時證稱：96年1月22日下午5時33分許，
      在台東市○○路○ 段與西昌街路口，其駕駛NJ9─989號機
      車搭載其妹姚璇馨由知本火車站回市區○○○路線不熟騎
      入知本路3段74巷，由北向南往知本路3段行駛，當時時速
      約20公里，快經過路口就被撞擊到右後方，人車均倒地，
      倒地時有看見是一輛銀色自小客車（車號不詳），該車未
      停車就直接開走，由西昌街西向東往康定街行駛；其所騎
      乘之機車被撞後，右後保險桿、車牌架斷裂、整個左側葉
      板及車身多擦損，而姚璇馨腳受傷嚴重，有人來幫忙將其
      機車移起扶正，以利救護人員將姚璇馨送醫，不知是何人
      報案，而對方沒停車就開走，不可能是他報案的，其送醫
      後經醫師檢查有輕微腦震盪及手腳身體多處受傷等語（見
      警卷第4至6頁）；又於偵查中結證稱：在上開時間騎機車
      載姚璇馨經過知本路3 段74巷與西昌街路口時，感覺右手
      邊有來了一台汽車，其騎過去後，機車後面被該汽車撞到
      ，之後其與姚璇馨就人車倒地，醒來時已經在醫院。其有
      看到一部車子，但不記得車子的顏色，也不記得當場有無
      看姚璇馨的傷勢，醫生判定其有腦震盪，其記得經過該路
      口時有看到右方有來車，因當時該車離機車很遠，等伊騎
      過去後，該汽車就撞到機車後方等語（見偵卷第9 、10頁
      ）。證人姚璇馨於警詢稱：當日下午5 時33分，其乘坐其
      姐乙○○所駕駛NJ9─989號機車，行經知本路3 段74巷與
      西昌街路口時，一輛銀色自小客車由西昌街西向東行駛，
      從其等右方而來，發現時，對方距離約3至4公尺左右，該
      車自右後方撞擊其乘坐之機車，沒有停車就直接開走，導
      致其和其姐均受傷，當時伊右腳踝受傷站不起來，有人來
      幫忙，但不知是何人報案，被撞倒時伊有看見是一輛銀色
      自小客車，由西昌街西向東往康定街行駛等語（見警卷第
      7至8頁），繼而於偵查中具結證稱：當時車禍詳情是汽車
      從機車右後方撞擊，被撞時，其有回頭看，是一台銀色的
      自小客車，但該車並無減速，也沒有停車，直接將車開走
      ，其等之機車被撞時有滑行，伊和乙○○是飛出去倒在地
      上，被撞當時有蠻大聲的撞擊聲，在快被撞之前才看到該
      自小客車，被撞後其意識清楚，但很痛，其姐乙○○則頭
      昏昏的，之後有路人幫忙報警並叫救護車等語（見偵卷第
      10、11頁）。由上開證詞足知，告訴人二人所共乘之機車
      係於96年1月22日下午5時33分、在知本路3 段74巷與西昌
      街路口遭一銀色自小客車撞擊右後方，導致人車倒地，並
      因此車禍撞擊，乙○○受有腦震盪之傷害，姚璇馨則受有
      右足踝內踝閉鎖性骨折、右足踝外踝輾壓性損傷併撕裂性
      外傷及皮膚壞死之傷害，亦有馬偕醫院台東分院96年2月2
      日診斷證明書2紙可證（見警卷第14、15頁）。
（二）查獲警員即證人劉泰康於本院審理時結證稱：本件事故發
      生時，係告訴人二人及機車倒地，路人報案救護，其到現
      場處理後因傷者已就醫，便到醫院詢問告訴人二人，據其
      二人所敘明，其等係和交叉行向一台銀色汽車碰撞，並說
      肇事車輛是西往東也就是西昌街往康定街的方向行駛，因
      事故當時肇事車輛已不在現場，也無人記明車號，其便調
      閱該時段附近路口監視器，即肇事現場下兩個轉角之康定
      街與知本路路口監視器，發現在該時段有2 部銀色自小客
      車經過，前後時間則無其他銀色車子經過，第1部9505-JN
      號銀色自小客車，車前保險桿係完整，第2部E7-8262號銀
      色自小客車右前保險桿有擦損現象，且於康定街與知本路
      路口，另一輛9505-JN號銀色小客車停等紅燈，而E7-8262
      號銀色汽車沒有停等紅燈，並於紅燈右轉往知本路3 段，
      所以判斷E7-8262 號車涉嫌重大，有急速逃離現場的情形
      。再者，在事故現場發現被害人的機車是推擠擦損的痕跡
      ，排氣管上也有推擠擦損的痕跡，所以肇事的車輛並沒有
      遺留碎片，因此研判，肇事的車子應該沒有很大的損害痕
      跡。其1月22日晚上調閱到監視器錄影帶，依據E7-8262號
      車主身分是被告的媳婦，駕照上的駕籍地登記在被告的住
      所而去追查，1 月23日其有到車主的駕籍地看，但沒有看
      到車，直到同月24日中午在車主的駕籍地查獲該車。在被
      告住所看到 E7-8262號汽車時，該汽車有刮傷、右前保險
      桿中間及下緣有兩條很明顯刮痕的車損情形，其有詢問該
      車是何人在使用，被告說目前都是他本人在使用，又問被
      告在兩天前即1 月22日下午案發時間有無經過西昌街前往
      知本路，被告剛開始否認，後來告知被告，所調閱監視器
      畫面情形，被告才說他有經過肇事路口，也坦承經過該路
      口時有聽到碰撞聲，並說他有停車在車上查看，當時被告
      說可能是撞到狗，所以沒有理會就開走了。而被告坦承在
      肇事的現場有聽到碰撞聲，與告訴人所言符合，其才拍攝
      被告E7-8262 號車輛的右前方。而當時沒有將被告車子與
      被害人機車就擦撞痕的部分作鑑定比對，係因當時事故現
      場地上沒有遺留車子碎片及跡證，而其於24日查獲被告的
      車輛時，已經是肇事後兩天了，肇事人是否有處理過該車
      輛都很難說，且其也是偶然中發現被告的車輛，所以只以
      身上攜帶的相機拍照等語（見本院卷第74至79頁）。證人
      並提出該西康街與知本路路口之監視器光碟，經當庭勘驗
      結果：康定街的路口監視器於96年1 月22日17時34分33秒
      經過的第一台三菱銀色車號 9505-JN自小客車，前方保險
      桿無擦刮痕，完整明亮。17時34分51秒經過之福特銀色車
      號E7-8262自小客車，右前方保險桿有明顯的擦刮痕跡（
      見本院卷第79頁）。是由此足認，被告於上開時日、確有
      駕駛上開E7-8262銀色自小客車經過該知本路3段74巷與西
      昌街路口，並聽到有撞擊聲。
（三）又警員於本件車禍事故翌日，循線查獲被告及其所駕駛上
      開自小客車時，就該自小客車現狀所為採證相片可知，該
      車車頭右前方有明顯刮擦痕，本院並就被告之上開自小客
      車與被害人乙○○所騎乘之上開機車為勘驗，勘驗結果為
      ：(1) NJ9-989號機車左右後視鏡已修理，而如警卷第20頁
      編號 9、10照片部分（即機車右後方擦痕車損）並未修理
      過、維持原狀。另警卷第18頁照片編號5、6部分（即機車
      右後保險桿、車牌架斷裂），亦未修理，僅以鐵絲將車牌
      固定於車後方。(2)機車右側如警卷照片編號9 之刮痕，約
      23公分長，離地面約41公分。(3)E7-8262 自小客車自事故
      發生後，並未修理，如警卷第24頁照片編號18，右前方大
      燈下有長方形面積刮痕約26公分，離地面最上緣刮痕為51
      公分，最下緣刮痕離地面約39公分，藍色油漆刮痕部分長
      度約11.5公分，往上延伸高度約9.5 公分、上緣長度約18
      公分。右前輪前方長條形刮痕約34公分，離地面約42公分
      。(4)將NJ9-989機車置於E7-8262自小客車前方，自小客車
      前方藍色刮痕與機車右方藍色圖形位置高度約等高。由上
      可知，被告自小客車右前方刮痕與告訴人機車右後方刮痕
      離地面高度相當（機車為41公分，汽車分別為39及42公分
      ），核與告訴人姚璇馨所指稱汽車係由其右方而來，撞擊
      其機車右後方之情相符。而路口監視器上之另一部銀色自
      小客車並無任何刮擦痕，再參以被告於本院準備程序時自
      承：其聽到碰撞聲時沒有看到人或車，當時其是轉頭往右
      方看原住民閒置空間所蓋的房子（見本院卷第16頁），及
      其於警詢時自承：於96年1月22日下午5時33分許，在台東
      市○○路○ 段74巷與西昌街路口，其駕駛上開自小客車由
      知本天主教出發，行駛西昌街西向東往康定街行駛，要前
      往知本代天府，事故當時有聽到碰撞聲，從車上查看並無
      發現撞到東西，就離開現場繼續行駛。而警方於96年1 月
      24日上午11時50分許，有在其住處前對該車拍照存證，其
      車右前保險桿有擦損痕跡，第一次撞擊應是其車右前保險
      桿角落（見警卷第2 頁）等情，互為勾稽，並參酌卷內之
      臺東縣警察局道路交通事故現場圖、疑似道路交通事故肇
      事逃逸追查表、道路交通事故調查報告表，則被告駕駛上
      開自小客車於上開時、地，疏未注意車前狀況，其自小客
      車右前保險桿撞擊告訴人機車右後方，致告訴人二人人車
      倒地，並受有上開傷害，且告訴人受有傷害與被告之肇事
      行為間具有因果關係，足堪認定。
（四）刑法第185條之4之肇事致人死傷逃逸罪，係以處罰肇事後
      逃逸之駕駛人為目的，俾促使駕駛人於肇事後能對被害人
      即時救護，以減少死傷，是該罪之成立祇以行為人有駕駛
      動力交通工具肇事，致人死傷而逃逸之事實為已足（最高
      法院93年度臺上字第8 號裁判意旨可資參照）。基此，行
      為人對於因其肇事而發生死傷之事實，只須有所認識，而
      有逃逸之不確定故意，即足當之。又汽車駕駛人駕駛汽車
      肇事致人受傷或死亡者，應即採取救護措施及依規定處置
      ，並通知警察機關處理，不得任意移動肇事汽車及現場痕
      跡證據，道路交通管理處罰條例第62條第3 項前段定有明
      文。被告於本件事故發生時自承有聽到「咚」的碰撞聲，
      應已察覺車行狀況有「撞到東西」之異狀，即應停車查看
      實情如何，而為進一步處置，乃被告並未停車及下車查看
      ，竟逕自離去，其應有肇事逃逸之不確定故意，要無疑義
      。被告稱其於聽到碰撞聲後有停車，在車內向外查看，核
      與告訴人所指訴被告未停車逕行駛離之情節不符；且被告
      於本院審理稱其自小客車上開刮痕係舊痕云云，亦與其與
      警詢時所述撞擊應是其車右前保險桿角落之情節不符，且
      若係舊刮痕者，何以未於警詢時即陳明，而至偵查中及本
      院審理時方以此置辯；再者，其於警詢時陳稱聽到碰撞的
      聲音在前面（見警卷第1 頁），於本院審理時卻又稱碰撞
      聲是後面發出來的（見本院卷第79頁），前後矛盾不一，
      是其上開所辯，顯為卸責之詞，均不足為採。至被告請求
      將其上開車輛與告訴人之機車送往鑑定比對，本院認本件
      業經勘驗監視器光碟及兩車車損情況，待證事實已臻明瞭
      ，無再調查之必要，是其聲請鑑定比對部分，應予駁回，
      附此敘明。
（五）綜上所述，被告以上開情詞置辯，無非事後卸責之詞，不
      足採信。是本件事證明確，被告駕駛動力交通工具肇事，
      致人受傷而逃逸等犯行均堪以認定，應予依法論科。
二、核被告所為，係犯刑法第284條第1項前段之過失傷害罪及同
    法第185條之4肇事逃逸罪。被告以一過失行為導致二人受傷
    ，為想像競合犯，應依刑法第55條之規定從一重處斷。又其
    逃逸既係在肇事行為發生後，顯屬為規避責任之另行起意行
    為，是被告所犯上開2 罪間，犯意各別，行為互殊，應予分
    論併罰。被告無合格之駕駛執照而駕駛自小客車，業據被告
    於警詢時供明在卷，其因而致告訴人二人受傷，所犯過失傷
    害罪部分，應依道路交通管理處罰條例第86條第1 項規定加
    重其刑。爰審酌被告駕駛動力交通工具肇事致人受傷，竟未
    停車採取必要之措施，棄被害人於不顧，對被害人身體、安
    全之危害非輕，又犯罪之動機係為逃避刑責、犯罪之手段對
    社會秩序已生不良影響、且犯罪後仍始終否認犯行，飾詞辯
    解，意圖脫罪，顯然欠缺反省能力，兼衡被告雖與被害人尚
    未達成和解，惟已給付被害人醫藥費用新台幣42,009元等一
    切情狀，分別判處如主文所示之宣告刑，以資懲儆。又被告
    之犯罪時間在96年4 月24日以前，且所犯之罪並無中華民國
    九十六年罪犯減刑條例第3條所列情形，應依該條例第2條第
    1項第3款之規定，各減其刑期二分之一，並按該條例第10條
    第1項之規定，於減刑後定其應執行刑。
據上論斷，應依刑事訴訟法第299條第1項前段，刑法第185條之4
、第284條第1項前段、第55條、第51條第5 款，道路交通管理處
罰條例第86條第1項，刑法施行法第1條之1第1項、第2 項前段，
中華民國九十六年罪犯減刑條例第2條第1項第3款、第7條、第10
條第1項，判決如主文。
本案經檢察官甲○○到庭執行職務。
中    華    民    國    97    年    1     月    31    日
                  交通法庭  審判長法  官  莊松泉
                                  法  官  簡芳潔
                                  法  官  蔡玉雪
以上正本證明與原本無異。
如不服本判決應於收受本判決後10日內向本院提出上訴書狀；上
訴書狀應敘述具體理由。未敘述上訴理由者，應於上訴期間屆滿
後20日內向本院補提理由書狀（均須按他造當事人之人數附繕本
）。「切勿逕送上級法院」。
告訴人或被害人對於本判決如有不服，請書具不服之理由狀，請
求檢察官上訴者，其上訴期間之計算係以檢察官收受判決正本之
日期為準。
                                  書記官  陳昭穎
中    華    民    國    97    年    1     月    31    日
附錄本案論罪科刑法條全文：
中華民國刑法第284條
（過失傷害罪）
因過失傷害人者，處6月以下有期徒刑、拘役或5百元以下罰金，
致重傷者，處 1 年以下有期徒刑、拘役或 5 百元以下罰金。
從事業務之人，因業務上之過失傷害人者，處1 年以下有期徒刑
、拘役或1千元以下罰金，致重傷者，處3年以下有期徒刑、拘役
或2千元以下罰金。
中華民國刑法第185條之4
（肇事遺棄罪）
駕駛動力交通工具肇事，致人死傷而逃逸者，處6月以上5年以下
有期徒刑。


司法院資訊處製作；財團法人民間司法改革基金會備份。
